臺灣高雄地方法院刑事判決　　　　　　　95年度易字第2492號
公　訴　人　臺灣高雄地方法院檢察署檢察官
被　　　告　乙○○
選任辯護人　黃進祥律師
　　　　　　江順雄律師
　　　　　　黃建雄律師
上列被告因業務侵占案件，經檢察官提起公訴（95年度偵字第25
812 號），合議庭裁定由受命法官行簡式審判程序，本院判決如
下：
    主  文
乙○○犯業務侵占罪，處有期徒刑陸月，如易科罰金，以銀元參
佰元即新台幣玖佰元折算壹日。
    事  實
一、乙○○自民國88年7 月1 日起擔任社團法人國際獅子會300
    複合區臺灣總會高雄市愛民獅子會（即E1分區，下稱高雄市
    愛民獅子會）第12屆會長，負責總攬及監督全會業務，對於
    該會會員歷年來繳納累積剩餘之公積金，乃有業務上之管理
    關係，緣88年7 月2 日該會前任財務委員因新舊幹部交接，
    乃將該基金會公積金匯入乙○○位於合作金庫銀行苓雅分行
    帳戶，委託乙○○先行保管預備轉交予新任財務委員，乙○
    ○僅因友人陳永嘉向其借款，竟即意圖為自己不法之所有，
    於88年底某日將其中之新台幣（下同）63萬7079元侵占入己
    後，擅自挪用借予無犯意聯絡之友人陳永嘉，嗣因陳永嘉未
    依約歸還，行蹤不明，且因高雄市愛民獅子會另辦理社會服
    務活動時須用公積金，方經該會繼任會長丙○○、會員甲○
    ○發現而查悉上情，嗣經追討後，乙○○僅償還13萬元，迄
    今尚積欠50萬7079元。
二、案經甲○○告發後由臺灣高雄地方法院檢察署檢察官偵查後
    起訴。
    理  由
一、本件被告乙○○所犯為死刑、無期徒刑或最輕本刑為3 年以
    上有期徒刑以外之罪，其於準備程序中就被訴事實為有罪之
    陳述，經法官告知簡式審判程序之旨，並聽取公訴人之意見
    後，依刑事訴訟法第273 條之1 第1 項規定，合議庭裁定由
    受命法官獨任進行簡式審判程序，合先敘明。
二、上開犯罪事實，業據被告於警詢、偵查及本院審理中坦承不
    諱，核與證人即告發人甲○○、證人即高雄市愛民獅子會前
    任會長丙○○於警詢、偵查中之指述相符，且有被告之夫謝
    隆興於案發後和解代被告賠償而開立之台灣省合作金庫大順
    支庫面額65萬元之支票暨退票理由單各1 紙、被告乙○○案
    發後簽發之面額1 萬元本票52張在卷可稽，被告之自白乃與
    事實相符，其犯行事證明確，堪予認定。
三、新舊法比較：
    查被告行為後，刑法下列規定業於95年7 月1 日修正施行，
    依現行刑法第2 條第1 項：「行為後法律有變更者，適用行
    為時之法律。但行為後之法律有利於行為人者，適用最有利
    於行為人之法律。」之「原則從舊，例外從輕」規定，茲整
    體比較如下：
  (一)本件被告所犯刑法第336 條第2 項之罪，其法定刑中有罰金
    刑，而修正後之刑法第33條第5 款規定「罰金：新臺幣1000
    元以上，以百元計算之」，與修正前之刑法第33條第5 款規
    定「罰金：1 元以上」相較，刑法分則中關於有罰金刑之規
    定者，在修法前最低度之法定刑係銀元1 元即新臺幣3 元（
    至罰金罰鍰提高標準條例第1 條，係關於最高度刑提高之規
    定，尚與最低度刑無關），而在修法後則係新臺幣1000元，
    比較修正前後之規定，修正後之規定並未較有利於被告（至
    亦於95年7 月1 日施行之刑法施行法第1 條之1 之規定，僅
    係規範如何將刑法分則罰金刑之單位由「銀元」轉換為「新
    臺幣元」，未就各該分則之實際內涵加以變更，尚不生新舊
    法比較之問題）。
  (二)修正前刑法第41條第1 項前段規定：「犯最重本刑為5 年以
    下有期徒刑以下之刑之罪，而受6 個月以下有期徒刑或拘役
    之宣告，因身體、教育、職業、家庭之關係或其他正當事由
    ，執行顯有困難者，得以一元以上三元以下折算一日，易科
    罰金。」，又易科罰金折算標準，依修正前罰金罰鍰提高標
    準條例第2 條前段規定（現已刪除），就其原定數額提高為
    100 倍折算1 日，即以銀元三百元（即新臺幣九百元）折算
    為1 日。惟修正後第41條第1 項前段則規定：「犯最重本刑
    為5 年以下有期徒刑以下之刑之罪，而受6 個月以下有期徒
    刑或拘役之宣告者，得以新臺幣1 千元、2 千元或3 千元折
    算一日，易科罰金。」，比較修正前後之易科罰金折算標準
    ，修正後法律並未較有利於被告。
  (三)經整體比較後，上開刑法修正後之規定均未較有利於被告，
    本件自應整體適用被告行為時之刑法相關規定。
四、核被告所為，係犯刑法第336 條第2 項之業務侵占罪。爰審
    酌被告身為獅子會會長，竟僅為徇私幫助朋友，即以上開方
    式將業務上所持有之款項侵占入己，顯有虧獅子會會員之託
    付，然念其犯罪後坦承全部犯行，態度良好，前未曾受有期
    徒刑之宣告，有臺灣高等法院被告前案紀錄表在卷可稽，素
    行尚佳，所侵占之金額達63萬7079元，現尚積欠之金額為50
    萬7079元，尚未與被害人達成和解等一切情狀，量處如主文
    所示之刑，並諭知易科罰金之折算標準。
據上論斷，應依刑事訴訟法第273 條之1 第1 項、第299 條第1
項前段，刑法第2 條第1 項前段，修正前刑法第336 條第2 項、
、第41條第1 項前段，罰金罰鍰提高標準條例第1 條前段，修正
前罰金罰鍰提高標準條例第2 條，判決如主文。
本案經檢察官陳俊秀到庭執行職務。
中　　華　　民　　國　　96　　年　　2 　　月　　27　　日
                  刑事第七庭    法　官  蔡川富
以上正本證明與原本無異。
如不服本判決，應於判決送達後10日內，向本院提出上訴狀。
中　　華　　民　　國　　96　　年　　2　　 月　　27　　日
                                書記官  王治華
附錄本判決論罪之法條：
中華民國刑法第336條
（公務公益侵占罪、業務侵占罪）對於公務上或因公益所持有之
物，犯前條第1 項之罪者，處1 年以上7 年以下有期徒刑，得併
科5 千元以下罰金。
對於業務上所持有之物，犯前條第1 項之罪者，處6 月以上5 年
以下有期徒刑，得併科3 千元以下罰金。
前二項之未遂犯罰之。
